【裁判字號】    98,勞簡上,43
【裁判日期】    981231
【裁判案由】    給付違約金
【裁判全文】
臺灣臺北地方法院民事判決            98年度勞簡上字第43號
上  訴  人  三井日本料理餐廳有限公司
法定代理人  乙○○
訴訟代理人  顧定軒律師
被上訴人    甲○○
上列當事人間請求給付違約金事件，上訴人對於中華民國九十八
年六月十八日本院臺北簡易庭九十八年度北勞簡字第五二號第一
審判決提起上訴，經本院於民國九十八年十二月二十三日言詞辯
論終結，判決如下：
    主      文
原判決廢棄。
被上訴人應給付上訴人新台幣肆拾捌萬壹仟元，及自民國九十八
年二月五日起至清償日止，按週年利率百分之五計算之利息。
第一、二審訴訟費用由被上訴人負擔。
上訴人假執行之聲請駁回。
    事實及理由
一、上訴人起訴主張：被上訴人於民國九十二年二月十日至上訴
    人公司擔任二手廚師，並簽立服務志願書，嗣於九十四年三
    月二日升任為一手廚師，再於九十五年五月十五日升任為領
    班，被上訴人可直接在吧台（壽司台）工作，依該服務志願
    書第八條第二項約定：「除經乙方（上訴人）書面同意者外
    ，甲方（被上訴人）同意於不得危害乙方公司利益的前提下
    ，於離職後之一年內不得從事與乙方營業項目相同或類似之
    行業，如有違反，甲方應賠償乙方相當於離職當月全月份薪
    資十倍之違約罰金，乙方若受有損害，並得請求損害賠償」
    。詎被上訴人於九十七年四月三十日自上訴人公司離職後，
    竟未遵守上開志願書之競業禁止約定，而於該等一年期限尚
    未屆滿前，設立與上訴人營業相類似而名稱為「八宅和食公
    司」之日式料理餐廳，被上訴人顯已違反上開志願書之競業
    禁止約定，被上訴人應依約賠償上訴人違約金，被上訴人自
    上訴人公司離職時之每月薪資為新台幣（下同）四萬八千一
    百元，被上訴人應依約給付上訴人以十個月薪資計算之違約
    金計四十八萬一千元等情，爰依上開服務志願書第八條第二
    項約定，求為命被上訴人給付上訴人四十八萬一千元，及自
    起訴狀繕本送達翌日起至清償日止，按週年利率百分之五計
    算之遲延利息。
    原審駁回上訴人之請求，上訴人提起本件上訴，聲明求為：
    1、原判決廢棄；2、上開廢棄部分，被上訴人應給付上訴人
    四十八萬一千元，及自起訴狀繕本送達翌日起至清償日止，
    按週年利率百分之五計算之利息。3、上訴人願以現金或同
    面額之聯邦商業銀行臺北分行無記名可轉讓定期存單供擔保
    後，請准宣告假執行。
    被上訴人未於言詞辯論期日到場，亦未提出書狀供本院審酌
    。
二、上訴人主張其為經營日式料理餐廳，被上訴人於九十二年二
    月十日至上訴人公司擔任二至十級之二手廚師，每月薪資三
    萬八千元，嗣於九十三年三月八日、同年四月三十日分別升
    任二至十一級、三至十級之二手廚師，再於九十四年三月二
    日升等為四至六級之一手廚師，每月薪資四萬二千五百五十
    元，九十五年五月十五日升等為五至七級之領班，每月薪資
    四萬六千九百九十元，迄九十六年七月升等為五職等八級之
    一手廚師，被上訴人離職當月之薪資為每月四萬八千一百元
    。上訴人於九十五年十一月六日簽立服務志願合約書，依該
    合約書第八條第二項約定：「除經乙方（上訴人）書面同意
    者外，甲方（被上訴人）同意於不得危害乙方公司利益的前
    提下，於離職後之一年內不得從事與乙方營業項目相同或類
    似之行業，如有違反，甲方應賠償乙方相當於離職當月全月
    份薪資十倍之違約罰金，乙方若受有損害，並得請求損害賠
    償」，被上訴人於九十七年四月三十日自上訴人公司離職，
    未待一年期限屆滿，即於九十七年七月間任職登記其配偶黃
    鈺佩設立、與上訴人營業類似之日式料理八宅和食小吃店擔
    任廚師，八宅和食小吃店之地址為台北市松山區○○○路一
    九０巷三號一樓，但被上訴人在求職廣告網頁上是記載其為
    八宅和食小吃店之負責人等情，被上訴人已於相當時期受合
    法通知，而於言詞辯論期日不到場，復未提出準備書狀爭執
    ，應視同自認上訴人之上開主張（民事訴訟法第四百三十六
    條之第三項、第二百八十條第三項、第一項規定參照），並
    有服務志願合約書、公司登記資料公示查詢、人事異動申請
    單、調薪幅度表、應徵廣告頁、營業登記資料公示查詢單、
    主管職人員考核表、教育訓練課程簽到表、門市自主訓練上
    課心得報告及照片為證（見原審卷第7頁、第22頁、第32頁
    至第33頁、第35頁、第45頁至第46頁、第62頁至第67頁、第
    70 頁、第74頁至第77頁），信屬實在。
三、被上訴人於九十五年十一月六日已簽立服務志願合約書，約
    定其於離職後一年內，不得從事與上訴人公司相同或類似之
    行業，已如前述，此屬以競業禁止約款限制員工離職後轉業
    之自由，以防止員工於離職後一定期間內跳槽至原雇主之競
    爭對手或經營與原雇主相同或類似行業處於與原雇主競爭之
    地位，並利用過去服務期間所知悉之技術等機密為同業服務
    ，致打擊原雇主造成傷害，依契約自由原則應可認該競業禁
    止約款為有效，並不當然違反法律強制或禁止規定。次查，
    上訴人經營日式料理餐廳，對上訴人已提供廚師技藝之特殊
    教育訓練，包括食材選用（厚度及選用標準）、食材烹煮方
    式、配方、擺飾方式，其中食材烹煮方式及擺飾尚隨季節而
    改變，被上訴人已擔任至一手廚師，可在吧台（壽司台）直
    接服務客人、與客人對話，故上訴人尚對被上訴人進行客戶
    服務訓練，有財訊月刊精彩人物雜誌專訪資料、天下雜誌封
    面故事專訪、教育訓練資料為證（見本院卷第28頁至第29
    頁、第33頁、第40頁、第44頁），可見上訴人就上開競業禁
    止約款具有雇主可保護之正當利益存在，且上訴人依其擔任
    廚師之職務及地位，得以知悉上訴人上開可保護利益。又被
    上訴人自上訴人公司離職後任職之八宅和食小吃店，位在台
    北市松山區○○○路，上訴人公司所屬之餐廳，亦位在台北
    市，此觀上訴人之地址即明，且上訴人僅要求被上訴人離職
    後一年受上開競業禁止條款之拘束，被上訴人復僅不得經營
    與上訴人公司相同或類似職務，尚非全面限制被上訴人營業
    ，此對被上訴人權益之影響尚非過大，故上開競業禁止條款
    對上訴人營業期間、區域及職業活動之限制，尚在合理範圍
    。堪認被上訴人於九十五年十一月六日簽立之上開服務志願
    合約書第八條第二項之競業禁止條款，為屬有效。被上訴人
    在上訴人公司原擔任廚師工作，嗣於九十七年四月三十日自
    上訴人公司離職後，即至其配偶開設之日式料理餐廳八宅和
    食小吃店擔任廚師，自與同為經營日式料理餐廳之上訴人公
    司為相同之行業，被上訴人應依上開服務志願合約書第八條
    第二項約定賠償上訴人離職當月薪資十倍之違約罰金，被上
    訴人離職當月之薪資為每月四萬八千一百元，已如前述，上
    訴人主張被上訴人應給付四十八萬一千元（每月薪資48,100
    ×10＝481,000），洵屬可取。
四、綜上所述，上訴人依上開服務志願合約書第八條第二項約定
    ，請求被上訴人給付四十八萬一千元，及自起訴狀繕本送達
    翌日即九十八年二月五日（見原審卷第13頁之送達證書）起
    至清償日止，按週年利率百分之五計算之法定遲延利息，洵
    屬有據，應予准許。原審駁回上訴人之請求，尚有未洽，上
    訴意旨指摘原判決不當，求予廢棄改判，為有理由，爰由本
    院廢棄改判如主文第一項及第二項所示。至上訴人聲請願以
    現金或同面額之聯邦商業銀行臺北分行無記名可轉讓定期存
    單供擔保後，請准宣告假執行部分，因本件為簡易事件，且
    其訴訟標的金額未逾新台幣一百五十萬元，已不得再上訴最
    高法院，經本院判決宣示後即為確定（民事訴訟法第四百三
    十六條之一第一項、第三項及第三百九十八條第二項規定參
    照），自無供擔保聲請宣告假執行之問題，上訴人假執行之
    聲請，應予駁回。
五、兩造其餘主張陳述及所提之證據，經本院審酌後，認均不足
    以影響本判決之結果，均毋庸再予論述，附此敘明。
六、據上論結，本件上訴為有理由，依民事訴訟法第四百三十六
    條之一第三項、第三百八十五條第一項、第四百五十條、第
    七十八條，判決如主文。
中    華    民    國     九十八 年  十二  月  三十一  日
                      勞工法庭
                              審判長  法  官  丁蓓蓓
                                      法  官  孫正華
                                      法  官  黃書苑
以上正本係照原本作成。
本判決不得上訴。
中    華    民    國     九十八 年  十二  月  三十一  日
                                      書記官  蔡月女


司法院資訊處製作；財團法人民間司法改革基金會備份。
